【裁判字號】    99,審訴,1557
【裁判日期】    990625
【裁判案由】    毒品危害防制條例
【裁判全文】
臺灣高雄地方法院刑事判決            99年度審訴字第1557號
公  訴  人  臺灣高雄地方法院檢察署檢察官
被      告  甲○○
上列被告因毒品危害防制條例案件，經檢察官提起公訴（99年度
毒偵字第2071、2205號），嗣於本院準備程序中，被告就被訴事
實為有罪之陳述，經本院告知簡式審判程序之旨，並聽取被告與
公訴人之意見後，合議庭裁定由受命法官獨任進行簡式審判程序
，本院判決如下：
    主  文
甲○○施用第二級毒品，處有期徒刑肆月，扣案之甲基安非他命
參包（均含包裝袋，檢驗後淨重分別為貳點捌陸壹、零點貳捌貳
、零點零玖玖公克）均沒收銷燬之；玻璃吸食器壹組，沒收之。
又施用第一級毒品，處有期徒刑捌月。又施用第二級毒品，處有
期徒刑參月，扣案之甲基安非他命壹包（含包裝袋，檢驗後淨重
為壹點陸壹伍公克）沒收銷燬之。應執行有期徒刑壹年壹月。扣
案之甲基安非他命肆包（均含包裝袋，檢驗後淨重分別為貳點捌
陸壹、零點貳捌貳、零點零玖玖、壹點陸壹伍公克）均沒收銷燬
之）；玻璃吸食器壹組，沒收之。
    事  實
一、甲○○曾因施用毒品案件，經本院以裁定送觀察、勒戒後，
    認無繼續施用毒品之傾向，於民國90年5 月4 日執行完畢，
    並經臺灣高雄地方法院檢察署檢察官以90年度毒偵字第1336
    號為不起訴處分確定；又於前開觀察、勒戒執行完畢釋放後
    5 年內之91年間，因施用毒品案件，經本院以91年度毒聲字
    第941 號裁定送觀察、勒戒後，認無繼續施用毒品之傾向，
    於91年4 月18日執行完畢，而由臺灣高雄地方法院檢察署檢
    察官以91年度毒偵字第676 號為不起訴處分確定。詎猶不知
    悔改，復分別基於施用第一、二級毒品之犯意，而為以下行
    為：
  (一)於99年2 月24日某時許，在其位於高雄市三民區○○○路45
    巷13號之住處內，以將甲基安非他命置於玻璃球內燒烤吸食
    煙霧之方式，施用甲基安非他命1 次。嗣甲○○於99年2 月
    25日16時40分許，在高雄市○○區○○街47巷16號前，因行
    跡可疑，為警盤檢攔查，經警徵得其同意搜索其駕駛之8782
    —WS號車輛並起獲甲基安非他命3 小包( 驗前淨重分別為2.
    866 、0.287 、0.104 公克；驗後淨重分別為2.861 、0.28
    2 、0.099 公克) 及、與本件犯罪無關之愷他命1 小包及玻
    璃吸食器1 支，復經其同意，採集其尿液送檢驗，結果呈安
    非他命及甲基安非他命之陽性反應，始悉上情。
  (二)於99年3 月18日某時許，在高雄市○○區○○里○○○路45
    巷13號之住處，以香菸點燃之方式，施用第一級毒品海洛因
    1 次；於99年3 月18日某時許，在上述地點，以玻璃球燃燒
    方式，施用第二級毒品甲基安非他命1 次。嗣甲○○於99年
    3 月20日11時30分許，在高雄市○○區○○街與中庸街口，
    因行跡可疑，為警盤檢攔查，甲○○在員警尚未發覺其持有
    毒品犯行前，向員警自首其持有、施用第二級毒品甲基安非
    他命犯行，並將其持有之甲基安非他命1 小包( 驗前淨重1.
    62公克；驗後淨重1.615 公克) 交由員警扣押，復經其同意
    ，採集其尿液送檢驗，結果呈嗎啡、安非他命及甲基安非他
    命之陽性反應，始悉上情。
二、案經高雄市政府警察局三民第一、二分局報請臺灣高雄地方
    法院檢察署偵辦。
    理  由
一、本件被告甲○○所犯係死刑、無期徒刑、最輕本刑為3 年以
    上有期徒刑以外之罪，其於準備程序中就被訴事實為有罪之
    陳述，經本院告知簡式審判程序之旨，並聽取公訴人及被告
    意見後，合議庭裁定由受命法官獨任進行簡式審判程序，合
    先敘明。
二、訊據被告對於上揭時、地，施用第一級毒品海洛因、第二級
    毒品甲基安非他命之事實，坦承不諱，而被告為警查獲所採
    之尿液檢體，經送高雄市立凱旋醫院以酵素免疫分析法及氣
    相層析質譜檢驗結果，呈現可待因、嗎啡、甲基安非他命陽
    性反應，此分別有高雄市立凱旋醫院99年3 月23日A0000000
    0 號、高雄市立凱旋醫院99年4 月8 日A00000000 號濫用藥
    物檢驗報告暨高雄市政府警察局三民二分局偵辦毒品案件嫌
    疑人尿液採證代碼對照表、毒品案件尿液送驗編號與真實姓
    名對照表各1 份在卷可稽，又扣案之晶體4 包，經送檢驗結
    果，確係第二級毒品甲基安非他命（檢驗前分別淨重2.866
    公克、0.287 公克、0.104 公克、1.62公克，檢驗後淨重2.
    861 公克、0.282 公克、0.099 公克、1.615 公克），亦有
    高雄醫學大學附設中和紀念醫院99年5 月18日0000-000號、
    高雄醫學大學附設中和紀念醫院99年5 月18日0000-000號、
    高雄醫學大學附設中和紀念醫院99年5 月18日0000-000號、
    高雄醫學大學附設中和紀念醫院99年5 月18日0000-000號檢
    驗報告各1 份在卷可憑。足徵被告之任意性自白核與事實相
    符，應堪信為真實，可採為本件論罪科刑之依據。是本件事
    證明確，被告施用第一、二級毒品犯行，洵堪認定，應予依
    法論科。
三、按海洛因為毒品危害防制條例第2 條第2 項第1 款所稱之第
    一級毒品，不得施用、持有。又觀察、勒戒或強制戒治執行
    完畢釋放後，5 年內再犯第10條之罪者，應依一般刑事訴訟
    程序予以起訴論罪科刑，此觀諸毒品危害防制條例第20條、
    第23條第2 項規定自明。次按犯毒品危害防制條例第10條之
    罪，經觀察、勒戒後，認無繼續施用毒品之傾向，應即釋放
    ，並為不起訴處分；認有繼續施用毒品之傾向者，應由檢察
    官聲請法院裁定令入戒治處所施以強制戒治，至無繼續戒治
    之必要，強制戒治期滿，應即釋放，由檢察官為不起訴處分
    。經觀察勒戒、強制戒治執行完畢釋放後，5 年內再犯第10
    條之罪，依93年1 月9 日修正施行之毒品危害防制條例第23
    條第2 項規定意旨，應由檢察官偵查起訴。又依修正後之規
    定，僅限於「初犯」及「5 年後再犯」二種情形，始應先經
    觀察、勒戒或強制戒治程序。倘被告於5 年內已再犯，經依
    法追訴處罰，縱其第3 次（或第3 次以上）再度施用毒品之
    時間，在初犯經觀察、勒戒或強制戒治執行完畢釋放5 年以
    後，已不合於「5 年後再犯」之規定，且因已於「5 年內再
    犯」，顯見其再犯率甚高，原實施觀察、勒戒或強制戒治，
    已無法收其實效，即應依該條例第10條處罰（最高法院97年
    度第5 次刑事庭會議決議參照）。查被告前因施用毒品案件
    ，經本院裁定送觀察、勒戒後，於90年5 月4 日執行完畢，
    又於前開執行觀察、勒戒完畢釋放後5 年內，因施用毒品案
    件，經本院以91年度毒聲字第941 號裁定送觀察、勒戒後，
    於91 年4月18日執行完畢。因被告於強制戒治執行完畢釋放
    後，5 年內再犯毒品危害防制條例第10條之罪，且再犯本罪
    ，是依前開說明，應依法追訴處罰。
四、核被告所為，係犯毒品危害防制條例第10條第1 項、第2 項
    之施用第一級與第二級毒品罪（2 罪）。被告持有第一級、
    第二級毒品後進而施用，其持有之低度行為均應為施用之高
    度行為所吸收，故不另論其持有毒品罪。又上開犯罪事實(二)
    ，被告於警方未發覺其持有、施用甲基安非他命之前，主動
    坦承持有、施用甲基安非他命犯行，而願接受裁判之事實，
    有警詢筆錄可參，堪認符合自首之要件，爰依刑法第62條前
    段之規定，就被告該部分施用第二級毒品犯行，減輕其刑。
    被告上開各犯行，犯意各別，行為互殊，應予分論併罰。爰
    審酌被告前因施用毒品案件，經觀察、勒戒及強制戒治程序
    ，由檢察官不起訴處分後，仍不知悛悔，再次施用毒品自戕
    其身，顯然缺乏戒絕毒品之決心，且被告前有施用毒品之前
    科紀錄，素行不良，惟念及被告坦承施用第一級與第二級毒
    品之事實，且其行為尚未害及他人，並斟酌被告之犯罪動機
    、手段以及被告之智識程度，分別量處如主文所示之刑，並
    定其應執行刑，以資懲儆。另扣案之晶體4 包，經送檢驗結
    果，均係第二級毒品甲基安非他命之情，已如上述，均應依
    毒品危害防制條例第18條第1 項前段規定宣告沒收銷燬之，
    至前開第二級毒品甲基安非他命之包裝袋包覆毒品，其上顯
    留有該毒品之殘渣，衡情自難與之剝離，亦應整體視之為毒
    品，連同該包裝併予宣告沒收銷燬之；另扣案之第三級毒品
    愷他命1 小包雖為被告所有，然因被告持有第三級毒品之重
    量，合計淨重未達20公克，並不構成犯罪，且與本件被告施
    用第一、二級毒品之犯行無直接關連性，依法自不得於本件
    中併予宣告沒收，且檢察官於起訴書亦敘及該部分毒品應由
    查獲機關沒入銷燬之，不另聲請宣告沒收等語，爰不於本件
    宣告沒收，附此敘明。
據上論斷，應依刑事訴訟法第273 條之1 第1 項、第284 條之1
、第299 條第1 項前段，毒品危害防制條例第10條第1 項、第2
項、第18條第1 項前段，刑法第11條、第62條前段、第51條第5
款、第9 款，判決如主文。
本案經檢察官杜妍慧到庭執行職務。
中    華    民    國    99    年    6    月     25    日
                  刑事第十庭    法  官  曾子珍
以上正本證明與原本無異。
如不服本判決，應於收受送達後10日內向本院提出上訴書狀。
中    華    民    國    99    年    6    月     25    日
                                書記官  李承悌
附錄本判決論罪科刑法條全文：
毒品危害防制條例第10條
施用第一級毒品者，處6月以上5年以下有期徒刑。
施用第二級毒品者，處3年以下有期徒刑。

司法院資訊處製作；財團法人民間司法改革基金會備份。
